最高法院民事裁定　　　　　　　一○○年度台抗字第五八四號
再 抗告 人　束善利
訴訟代理人　蔡志揚律師
上列再抗告人因與賴美杏間聲請假扣押事件，對於中華民國一○
○年四月二十九日台灣高等法院裁定（一○○年度抗字第三六二
號），提起再抗告，本院裁定如下：
    主  文
原裁定廢棄，應由台灣高等法院更為裁定。
    理  由
本件再抗告人主張：伊持命債務人孫德逵給付新台幣（下同）三
百二十萬元及利息之執行名義，聲請執行法院對孫德逵執行而無
效果，嗣發現孫德逵為逃避執行，先於民國九十八年十二月二十
八日將名下唯一不動產贈與其妻即相對人賴美杏，伊自得依民法
第一千零十一條規定，聲請法院宣告孫德逵、相對人夫妻改用分
別財產制，並代位孫德逵請求相對人給付剩餘財產之差額等情，
向台灣士林地方法院（下稱士林地院）聲請對相對人為假扣押，
士林地院司法事務官否准其聲請，再抗告人對之提出異議，士林
地院以裁定予以駁回，再抗告人對之提起抗告。原法院以：再抗
告人就請求及假扣押之原因，釋明雖有不足，惟既陳明願供擔保
以補不足，自得定相當之擔保，命供擔保後為假扣押。爰廢棄士
林地院及司法事務官所為裁定，改裁定准再抗告人供擔保一百零
六萬元後，得對相對人之財產在三百二十萬元範圍內為假扣押。
並謂民事訴訟法第五百二十六條第四項關於以請求金額十分之一
為假扣押供擔保金額之規定，限於夫妻互為債權人、債務人始有
適用。再抗告人係代位孫德逵行使夫妻剩餘財產差額分配請求權
，乃保全自己之權利，自無上開規定之適用。再抗告人對之提起
再抗告。
按債權人之請求係基於家庭生活費用、扶養費、贍養費、夫妻剩
餘財產差額分配者，法院就假扣押所命供擔保之金額，不得高於
請求金額之十分之一，民事訴訟法第五百二十六條第四項規定甚
明。又債權人依民法第二百四十二條規定，以自己名義代位行使
者，為債務人之權利而非自己之權利，其行使債權所得之利益應
歸屬於債務人，俾總債權人得均霑之。是債權人為保全其債權，
代位行使債務人之夫妻剩餘財產差額分配請求權，而聲請假扣押
時，法院命供擔保之金額，應受上開法條規定之限制，不得高於
請求金額之十分之一。再抗告人係以其債務人孫德逵對相對人有
夫妻剩餘財產差額分配請求權，代位孫德逵，聲請就相對人之財
產為假扣押，則法院命供擔保之金額自不得高於請求金額之十分
之一。原法院遽謂本件無上開法條規定之適用，酌定擔保金額為
一百零六萬元，適用法規顯有錯誤。再抗告意旨，指摘原裁定違
背法令，聲明廢棄，非無理由。
據上論結，本件再抗告為有理由。依民事訴訟法第四百九十五條
之一第二項、第四百七十七條第一項、第四百七十八條第二項，
裁定如主文。
中    華    民    國  一○○  年    七    月  二十一  日
                      最高法院民事第六庭
                          審判長法官  陳  淑  敏  
                                法官  陳  國  禎  
                                法官  簡  清  忠  
                                法官  王  仁  貴  
                                法官  林  大  洋  
本件正本證明與原本無異
                                      書  記  官  
中    華    民    國  一○○  年    八    月    二    日
                                                      Q